臺灣臺中地方法院民事裁定　　　　　　　100年度抗字第116號
抗　告　人　周宜芸
相　對　人　張達錩
上列當事人間聲請拍賣抵押物事件，抗告人對於中華民國100年4
月26日本院民事庭100年度司拍字第137號裁定提起抗告，本院合
議庭裁定如下：
    主  文
抗告駁回。
抗告程序費用新臺幣壹仟元由抗告人負擔。
    理  由
一、按抵押權經設定登記後，債權人因債務屆期未受清償，依民
    法第873條第1項之規定，即得聲請法院拍賣抵押物，如對於
    此項法律關係有爭執時，亦應由有爭執之人提起訴訟，以求
    解決，不得僅依抗告程序聲明其有爭執，並據為廢棄拍賣裁
    定之理由（最高法院51年台抗字第269號判例參照）。易言
    之，聲請法院裁定准許拍賣抵押物，係屬非訟事件，為裁定
    之法院僅就抵押權人所提出之債權憑證、抵押權設定契約書
    、他項權利證明書、不動產登記謄本為形式上之審查，無從
    審酌屬於實體事項之法律關係。其抗告法院亦僅能就形式要
    件是否具備為審查，不得審究抗告人所爭執之實體事項。
二、本件相對人主張抗告人以其所有如原裁定附表所示之不動產
    設定最高限額新臺幣（下同）70萬元之抵押權，擔保相對人
    對於抗告人現在及將來一切之債權，嗣抗告人於民國（下同
    ）99年2月2日簽發到期日為99年3月4日之本票一紙為擔保，
    向相對人借款100萬元。詎抗告人簽發之上開本票經相對人
    屆期提示，未獲清償等，爰依民法第873條之規定聲請裁定
    拍賣抵押物等情，業據提出他項權利證明書、抵押權設定契
    約書、土地暨建物登記簿謄本及本票等影本為證，經原審審
    查其形式要件業已具備，裁定准許拍賣抵押物，即無不合。
三、抗告意旨略以：本件抵押權固係最高限額抵押權70萬元，實
    則抗告人實際借款數額僅有50萬元，因利息先扣，實際借款
    僅為41萬6200元；又相對人已以抗告人所有坐落臺中市○○
    區○○段169地號土地及其地上建物即3542建號之不動產，
    於99年4月30日出售予第三人廖國勛並登記完畢，所得價金
    由相對人領取，已足抵償上述借款，是上開抵押權所擔保之
    債權業已因清償而消滅等情，是相對人聲請本件拍賣抵押物
    ，應屬無理由，爰依法提起抗告等語。然依卷附相對人提出
    由抗告人所簽發之本票之記載，系爭借款抗告人未清償，且
    抗告人就此亦未說明，是相對人於100年3月28日聲請本件拍
    賣抵押物時，抗告人確係尚未依約清償系爭借款，是本件相
    對人於原審聲請拍賣系爭抵押物時抗告人確有未按期清償系
    爭借款之事實，則相對人實行系爭抵押權之形式要件即已具
    備，且抗告人若認系爭抵押權所擔保之債權，抗告人確已依
    約清償完畢，則亦屬實體上之爭執，自應由抗告人另行提起
    訴訟以資解決，而本件非訟事件抗告程序，無從加以審究。
    是相對人實行系爭抵押權之形式要件既已具備，仍應為准許
    拍賣抵押物之裁定，原裁定並無違誤，抗告意旨請求廢棄原
    裁定，為無理由，應予駁回。
四、對於非訟事件，依法應由關係人負擔費用者，法院裁定命關
    係人負擔時，應一併確定其數額，為非訟事件法第24條第1
    項所明定，而本件抗告程序費用額，審核卷附證物後確定為
    如主文第2項所示金額。
五、據上論結，本件抗告為無理由，依非訟事件法第46條、第21
    條第2項、第24條第1項，民事訴訟法第495條之1第1項、第
    449條第1項、第78條，裁定如主文。
中    華    民    國   100    年    5     月    27    日
                民事第四庭      審判長法  官  楊國精
                                      法  官  王永春
                                      法  官  夏一
上正本係照原本作成。
如不服本裁定，僅得於收受本裁定正本送達後10日內，以適用法
規顯有錯誤為理由，向本院提出再抗告狀（須附繕本並繳納再抗
告裁判費新台幣1,000元）。
中    華    民    國   100    年    5     月    27    日
                                      書記官  林玉門